臺灣高等法院刑事判決　　　　　　　 99年度交上易字第264號
上　訴　人　臺灣板橋地方法院檢察署檢察官
上　訴　人
即　被　告　王書宇
選任辯護人　林慈發律師
上列上訴人等因被告過失致死案件，不服臺灣板橋地方法院99年
度交易字第496號，中華民國99年7月30日第一審判決（起訴案號
：臺灣板橋地方法院檢察署99年度調偵字第1198號），提起上訴
，本院判決如下：
    主  文
原判決撤銷。
王書宇因過失致人於死，處有期徒刑參月，如易科罰金以新臺幣
壹仟元折算壹日，緩刑貳年。
    事  實
一、王書宇於民國99年4月1日（原判決誤載為4月2日）晚間11時
    8分許，駕駛車號１０５５－ＤＮ號自用小客車（下稱本件
    自用小客車），沿當時臺北縣板橋市（已改制為新北市板橋
    區，以下仍稱臺北縣板橋市○○○道路由西往東方向行駛，
    途經該路段第209425號燈桿前方路段時，原應注意汽車行駛
    時之行車速度，依速限標誌或標線之規定，無速限標誌或標
    線者，行車時速不得超過50公里。且應注意車前狀況，並隨
    時採取必要之安全措施，而上述防汛道路之速限為50公里，
    當時天候晴、夜間有照明、路面無缺陷、視距尚屬良好，並
    無不能注意之情事，王書宇竟疏未注意，冒然以時速約60公
    里之速度超速前行，適有楊崑山酒後騎駕車號８７０－ＣＸ
    Ｗ號重型機車（下稱本件重型機車），自對向斜穿跨越分向
    限制線（雙黃線）左轉後欲沿同路段由西向東行駛，王書宇
    因超速行車未及注意車前狀況以採取必要之煞車及閃躲措施
    ，致其駕駛本件自用小客車左前車頭撞擊楊崑山所騎乘本件
    重型機車之右後車身，楊崑山因而人車倒地，經送往財團法
    人亞東紀念醫院（下稱亞東醫院）急救，仍於99年4月2日凌
    晨1時許，因壓力性氣胸、硬腦膜下出血，致呼吸及中樞性
    衰竭傷重不治死亡。王書宇於肇事後，在未經有偵查權之機
    關或公務員發覺前，主動向到場處理交通事故之警員承認其
    為肇事者而自首接受裁判。
二、案經臺北縣政府警察局板橋分局報請臺灣板橋地方法院檢察
    署檢察官偵查起訴。
    理  由
壹、證據能力部分
一、按被告以外之人於審判外之言詞或書面陳述，除法律有規定
    者外，不得作為證據。被告以外之人於審判外之陳述，雖不
    符刑事訴訟法第159條之1至第159條之4之規定，而經當事人
    於審判程序同意作為證據，法院審酌該言詞陳述或書面陳述
    作成時之情況，認為適當者，亦得為證據。當事人、代理人
    或辯護人於法院調查證據時，知有第159條第1項不得為證據
    之情形，而未於言詞辯論終結前聲明異議者，視為有前項之
    同意，刑事訴訟法第159條第1項、第159條之5定有明文。
二、本件檢察官、上訴人即被告王書宇及其辯護人對於本院判決
    所引之被告以外之人於審判外所為陳述之證據能力，於本院
    審理時，均表示無意見，迄於言詞辯論終結前亦未聲明異議
    （見本院99年1月26日審判筆錄第2至8頁），本院審酌該等
    證據作成之情況，並無違法取證及證明力明顯過低之瑕疵，
    為認定被告犯罪事實之存否所必要，依刑事訴訟法第159條
    之5規定，認有證據能力。
貳、認定事實所憑證據及得心證之理由
一、訊據被告於原審對上述犯罪事實為認罪之陳述，其於本院審
    理時，亦坦承其對於本件車禍肇事致楊崑山死亡結果之發生
    ，有違規以時速約60公里許之速度超速行駛之過失等情，並
    有道路交通事故調查報告表、現場圖、現場與本件自小客車
    與重型機車之車損照片等件在卷足憑（見臺灣板橋地方法院
    99年度偵字第11987號偵查卷第13至15、25至39頁） 。
二、按行車速度，依速限標誌或標線之規定，無速限標誌或標線
    者，行車時速不得超過50公里。而汽車行駛時，駕駛人應注
    意車前狀況，並隨時採取必要之安全措施，道路交通安全規
    則第93條第1項第1款前段、第94條第3項分別定有明文，被
    告駕駛本件自用小客車，自應遵循上開規定。依前引道路交
    通事故調查報告表、現場圖所示，本件車禍事故發生路段之
    速限為50公里，當時天候晴、夜間有照明、路面無缺陷、視
    距尚屬良好，被告無不能注意之情事，被告應注意、能注意
    ，竟不注意，違規以時速60公里許之速度超速行駛，而被告
    超速行車結果，當無法保持安全視距以注意車前狀況，同時
    壓縮其得以煞車或閃躲規避防止車禍碰撞之反應時間與距離
    ，其超速行車以致車禍肇事，被告顯有過失。而楊崑山於車
    禍後，經送往亞東醫院醫急救，仍於99年4月2日凌晨1時許
    ，因壓力性氣胸、硬腦膜下出血，致呼吸及中樞性衰竭傷重
    不治死亡等情，業經臺灣板橋地方法院檢察署檢察官會同法
    醫師相驗屬實，製有相驗屍體證明書、檢驗報告書在卷可證
    （見臺灣板橋地方法院檢察署99年度相字第476號相驗卷第4
    2至48頁）。被告之過失行為與楊崑山死亡結果間，具有相
    當因果關係甚明。
三、本件雖楊崑山酒後騎乘本件重型機車自對向跨越分向限制線
    （雙黃線）違規左轉，其酒後血液酒精濃度達115mg/100ml
    ，明顯亦會造成肌肉協調能力受損，反應遲鈍之無法安全騎
    乘本件重型機車之情狀（見臺灣板橋地方法院檢察署99年度
    相字第476號偵查卷第18頁）。故而，楊崑山於酒後並違規
    跨越分向限制線之行車行為同為本件車禍發生之原因，惟被
    告上述過失行為與楊崑山死亡結果之發生，仍有相當因果關
    係，被告仍應負過失之責。
四、本院囑請臺灣省臺北縣區車輛行車事故鑑定委員會鑑定本件
    車禍發生原因及被告有無肇事責任之結果，該會雖認被告僅
    自稱超速行車，而楊崑山於酒後在酒精濃度超過規定標準，
    猶違規騎乘本件重型機車，由路旁起駛欲違規跨越分向限制
    線斜穿道路左轉往土城方向，於分向限制線附近，右後車尾
    、車身遭右方之被告所駕駛本件自小客車左前車頭撞及等情
    ，研判被告無肇事因素（見本院卷附臺灣省臺北縣區車輛行
    車事故鑑定委員會99年12月23日鑑定意見書）。惟被告於本
    件車禍事故，自承有超速行車之過失，且查與事實相符。上
    述鑑定意見未斟酌被告違規以時速60公里許速度超速行車，
    而無法以安全視距注意車前狀況，同時導致未能採取必要之
    煞車或閃躲安全措施，俾以防止本件車禍事故發生之肇事因
    素，核其鑑定意見作成之基礎，尚與案內卷證未盡相合，無
    從援為被告有利之認定。
五、綜上所述，本件事證明確，被告過失致死犯行，堪以認定，
    應依法論科。
參、論罪科刑及撤銷改判之理由
一、核被告所為，係犯刑法第276條第1項之過失致死罪。被告於
    肇事後，在未經有偵查權之機關或公務員發覺前，主動向到
    場處理交通事故之警員承認其為肇事者而接受裁判，有臺北
    縣政府警察局板橋分局道路交通事故肇事人自首情形記錄表
    在卷可參，爰依刑法第62條前段規定減輕其刑。原審以被告
    犯過失致死罪之事證明確，並以被告成立自首，而予論罪科
    刑，固非無見。惟被告於犯罪後，已於99年12月28日與被害
    人楊崑山之家屬蘇順金、楊雅文、楊勝宇、楊哲佳、蔡春鳳
    等人以賠償360萬元之金額達成和解，除已先行給付之強制
    責任險保險金新臺幣160萬元外，就餘款200萬元，並已悉數
    給付予蘇順金、楊雅文、楊勝宇、楊哲佳等人受領（蔡春鳳
    放棄民事求償權），此有被告與前述楊崑山家屬所簽具之和
    解書影本可按，並經告訴代理人楊雅文於本院100年1月26日
    審理時到庭陳明在案，原審未及審酌上情，量處被告有期徒
    刑7月，自屬過重。被告提起上訴，於上訴理由書狀及本院
    行準備程序時一度抗辯稱其對於本件車禍之發生，並無過失
    ，原審認事用法有誤云云，雖無可採。而檢察官依楊崑山家
    屬之請求，提起上訴，以被告尚未與楊崑山家屬達成和解為
    由，指摘原審對被告量刑過輕，亦失所據。然本件被告既已
    與楊崑山之家屬達成和解並付清賠償金，被告提起上訴，於
    本院審理時請求改判較輕之刑度，應認為有理由，爰由本院
    撤銷改判。
二、爰審酌被告過失程度、造成被害人楊崑山死亡之無可彌補損
    害，兼衡楊崑山對於本件車禍事故之發生亦與有過失，被告
    犯罪後坦承犯行，並與楊崑山家屬達成和解而付訖損害賠償
    金之態度等一切情狀，量處如主文第二項所示之刑，並諭知
    如易科罰金之折算標準。另查被告前未曾受有期徒刑以上刑
    之宣告，有本院被告前案紀錄表可稽，其過失犯罪，經此偵
    審程序及刑之宣告，應知警惕，當無再犯之虞，本院因認對
    其所宣告之刑，以暫不執行為適當，併依刑法第74條第1項
    第1款規定，諭知緩刑2年，以資警惕。
據上論斷，應依刑事訴訟法第369條第1項前段、第364條、第299
條第1項前段，刑法第276條第1項，第62條前段，第41條第1項前
段、第74條第1項第1款，刑法施行法第1條之1第1項、第2項前段
，判決如主文。
本案經檢察官姜貴昌到庭執行職務。
中    華    民    國   100    年    1     月    31    日
                 刑事第二十四庭  審判長法  官  李錦樑
                                       法  官  朱瑞娟
                                       法  官  陳恆寬
以上正本證明與原本無異。
不得上訴。
                                       書記官  黃家麟
中    華    民    國   100    年    2     月    1     日
附錄本案論罪科刑法條全文：
刑法第276條
因過失致人於死者，處2年以下有期徒刑、拘役或2千元以下罰金
。
從事業務之人，因業務上之過失犯前項之罪者，處5年以下有期
徒刑或拘役，得併科3千元以下罰金。